最  高  行  政  法  院  裁  定
111年度抗字第87號
抗  告  人  李彥川                                   
上列抗告人因與相對人國防部軍事情報局間政府資訊公開法事件
，對於中華民國111年1月13日臺北高等行政法院109年度再字第5
6號裁定，提起抗告，本院裁定如下︰
　　主  文
抗告駁回。
抗告訴訟費用由抗告人負擔。
　　理  由
一、本件行政訴訟提起抗告後，相對人代表人由羅德民變更為楊
    靜瑟，茲由新任代表人於民國111年5月9日具狀向本院聲明
    承受訴訟，核無不合，應予准許。
二、按抗告法院認抗告為不合法或無理由者，應為駁回抗告之裁
    定。
三、抗告人於106年6月26日依行政程序法第46條規定，向相對人
    申請，就抗告人指稱相對人以52年11月25日馳源（三）字第
    658號函（發文者「祝成功」，受文者「劉錦倫」，下稱系
    爭函），指示積極辦理之「相對人與抗告人父親李鏡江締結
    之書面行政契約」（下稱系爭契約資料），應容許抗告人得
    以閱覽、抄寫、複印或攝影系爭契約資料。嗣經相對人以10
    6年8月3日國報政戰字第1060003687號書函表明並無系爭契
    約資料，及依檔案法第18條第6款、第7款規定，抗告人亦與
    系爭函受文者「劉錦倫」無血緣關係為由，否准抗告人之申
    請。抗告人不服，循序提起行政訴訟，經臺北高等行政法院
    （下稱原審）以107年度訴字第959號判決（下稱原審原確定
    判決）駁回確定。嗣抗告人以原審原確定判決有行政訴訟法
    第273條第1項第13款之再審事由，提起再審之訴，經原審以
    108年度再字第51號判決（下稱原審再審確定判決）駁回確
    定。嗣抗告人復以原審再審確定判決有行政訴訟法第273條
    第1項第13款事由，提起再審之訴，經原審109年度再字第56
    號裁定（下稱原裁定）駁回再審之訴，抗告人仍不服，遂提
    起本件抗告。
四、原裁定以：本件抗告人對於原審再審確定判決提起再審之訴
    ，無非係以發現國防部所出版「眷戀」1書中載有懷德新村
    住戶朱家連、魚登榮對於該村村史之訪談紀錄，且有證人陳
    克敏之證述可以佐證，而有行政訴訟法第273條第1項第13款
    所定再審事由為主要論據。然國防部所出版「眷戀」1書中
    所記載懷德新村住戶朱家連、魚登榮對於該村村史之訪談紀
    錄，性質上亦為人之證述，故與證人陳克敏同屬人證，均非
    行政訴訟法第273條第1項第13款所規定之「證物」，自難認
    已具體敘明再審事由。本件抗告人所提再審之訴並不合法，
    應予駁回等語。　　
五、抗告意旨略謂：國防部出版「眷戀」乙冊，是相對人上級主
    管機關肯認之歷史文獻，蓋書中人物均已作古，當然未克出
    庭作證，即難以作為人證，渠等陳辭既經作成紀錄而由國防
    部出版，通告全國民眾，甚至發行海內外，則堪稱「史實」
    ，係具體「證物」。惟證人陳克敏長壽見證歷史的人得補充
    證言，陳述過往、證明事實。我國司法實務見解向來有「重
    物證而輕人證」之態度，法院判決否認證人之存在，其區分
    本無法理基礎及缺乏平等性，又無助於發掘事實真相，對於
    嗣後救濟錯誤之判決，勢難為事理之平，侵害人民訴訟基本
    權等語。
六、本院查：
　㈠按行政訴訟法第277條第1項第4款規定：「再審之訴，應以訴
    狀表明下列各款事項，並添具確定終局判決繕本，提出於管
    轄行政法院為之：……四、再審理由及關於再審理由並遵守不
    變期間之證據。」第278條第1項規定：「再審之訴不合法者
    ，行政法院應以裁定駁回之。」準此，提起再審之訴，應於
    起訴狀內表明再審理由，此為必須具備之程式。所謂表明再
    審理由，必須指明確定判決有如何合於行政訴訟法第273條
    或第274條所定再審事由之具體情事，始為相當。倘僅泛言
    有再審事由而無具體情事者，仍難謂已合法表明再審理由。
    所提再審之訴，即屬不合法，且性質上無庸命其補正，行政
    法院應逕以裁定駁回之。次按行政訴訟法第273條第1項第13
    款規定：「當事人發現未經斟酌之證物或得使用該證物。但
    以如經斟酌可受較有利益之裁判為限。」所謂發見未經斟酌
    之證物或得使用該證物，係專指證物而言，並不包含證人在
    內。
  ㈡經核抗告人主張未經斟酌之證物為國防部「眷戀」書籍內文
    眷村訪問內容及證人陳克敏，而國防部「眷戀」書籍內文眷
    村訪問內容，本質上實屬人證，依上開說明，均非行政訴訟
    法第273條第1項第13款所稱之「證物」，是原裁定以再審之
    訴不合法，予以駁回，並無違誤。抗告意旨指摘原裁定違法
    ，求予廢棄，難認有理由，應予駁回。
七、據上論結，本件抗告為無理由。依行政訴訟法第104條、民
    事訴訟法第95條、第78條，裁定如主文。
中　　華　　民　　國　　111　 年　　6　   月　　30  　日
                    最高行政法院第三庭
                        審判長法  官  胡　方　新　
　　　　　　　　　　　　      法  官  簡  慧  娟
                              法  官　鍾  啟  煌
                              法  官　蕭　惠　芳
                              法  官　林　惠　瑜

以  上  正  本  證  明  與  原  本  無  異
中　　華　　民　　國　　111 　年　　6 　　月　　30　　日
　　　　　　　　　　　　　　　書記官　林　郁　芳